# 制造类企业销售合同中约定安装条款的收入确认及安装成本的确认问题

提问人：zhanglifa 时间：2014-12-17 16:42:41
某一制造类企业，生产小型的设备。企业签订的销售合同中约定了由本企业为客户免费安装和调试。企业将设备销售给客户时，客户进行初步验收，并出具验收单；安装调试完成后企业和客户共同验收。安装调试工作相对简单，安装调试的成本只占整个产品生产成本的2%左右。安装工作一般发生在客户收货之后的 3 个月内。 问题 1 ：企业收入确认的时点在初步验收后合适还是在安装调试完成后比较合适？ 问题 2 ：如果企业按照安装验收完成后确认收入，那么发生的安装调试的相关费用能否计入主营业务成本与收入的确认相匹配？ 问题 3 ：如果企业以安装成本占整个合同的成本比例较低，并不是合同的重要组成部分为由，改变收入确认时点为初步验收合格是否具有说服力？ 请陈版主和论坛内各位大侠给予帮助

回答人：chenyiwei
虽然安装调试较为简单，且该环节成本在总成本中所占比重较低，但仍属于卖方应当履行的实质性合同义务，该义务的履行情况直接影响客户对商品的接受程度。因此应当认为在完成安装和初验之前，商品所有权上的主要风险和报酬尚未转移，不能确认收入。 确认收入前已发生的安装调试成本可计入存货价值，到实现销售收入时一并结转到营业成本。

提问人：zhanglifa 时间：2014-12-18 13:13:41
谢谢陈版主的回复。 我想追问一下，如果在合同中不再体现安装调试的条款，但是可能在实际业务操作过程中企业仍然免费负责安装和调试。那么能不能根据合同中没有安装调试的条款，在客户初步验收之后就确认收入？

回答人：chenyiwei
那就要看安装调试虽然没有合同约定，但是否仍然构成了一项推定义务，即企业的惯例是免费为客户安装调试，客户也预计企业会提供这样的免费服务。如果是，则仍应考虑该项推定义务的实际存在，完成后确认收入。